【裁判字號】    90,易,491
【裁判日期】    900531
【裁判案由】    違反能源管理法
【裁判全文】
臺灣屏東地方法院刑事判決                            九十年度易字第四九一號
    公  訴  人  臺灣屏東地方法院檢察署檢察官
    被      告  甲○○
右被告因違反能源管理法案件，經檢察官聲請以簡易判決處刑（八十九年度偵字第五
０六五號）及移送併辦（臺灣高雄地方法院檢察署九十年度偵字第三三八號），本院
認不宜以簡易判決處刑，改依通常程序審理，茲判決如左：
    主  文
甲○○未經許可而經營中央主管機關指定之能源產品之銷售業務，處有期徒刑陸月，
併科罰金新臺幣拾萬元，有期徒刑如易科罰金，以佰元算折壹日，罰金如易服勞役
，以銀元參佰元即新臺幣玖佰元折算壹日。
扣案之柴油萬柒仟公升沒收。
    事  實
一、甲○○明知柴油為中央主管機關指定之能源，未經許可，不得經營能源銷售業務
    ，竟基於經營能源銷售業務之犯意，先後於(一)民國八十九年八月二十二日起，在
    屏東縣東港鎮○○里○○路附近，以每公升新台幣（下同）六點五元之價格，向
    不詳姓名年籍綽號「阿德」之人購入經中央主管機關經濟部指定之能源產品─柴
    油一千二百公升後，復以每公升八點五元之價格，先後將之出售予不詳姓名年籍
    之大貨車司機。(二)同年月二十八日二十二時十分許，於同一地點，向綽號「阿德
    」之人再以每公升五元購入二千公升柴油，並將之注入車號六Ｋ─七六七油罐車
    內，於載運離去之際，為警當場查獲，並扣得柴油二千公升（已責由甲○○保管
    ）。(三)同年十一月六日於同一地點，向綽號「阿德」之人購入五千公升柴油，擬
    載運至高雄市販賣，為警於同日十七時許，在屏東縣東港鎮○○里○○路查獲，
    並扣得柴油五千公升（已責由甲○○保管）。(四)同年十二月十九日於同一地點，
    向綽號「阿德」之人購入三萬公升柴油，擬載運至嘉義販賣圖利，為警於同日十
    七時五十分許，在國道一號高速公路北向三四五公里處為警查獲，並扣得柴油三
    萬公升。上開扣案油品經送請中油煉製研究所化驗結果認定與「柴油」之規範相
    符。
二、案經屏東縣警察局東港分局報請臺灣屏東地方法院檢察署檢察官偵查起訴及臺灣
    高雄地方法院檢察署移送併辦。
    理  由
一、右開事實，業據被告甲○○於警偵訊及本院審理時坦承不諱，而查獲當時所扣得
    之油品經採樣送請中國石油股份有限公司煉製研究所燃料檢測實驗室鑑驗結果，
    認扣案之油品確為柴油無誤，此有卷附經濟部取締經營油品會報執行小組高雄執
    行分組八十九年十二月一日高處（八九）高執字第八九一二００二六號函附之檢
    驗報告、經濟部取締經營油品會報執行小組高雄執行分組九十年二月二日高處（
    九十）高執字第九００二００四四號函附之檢驗報告、經濟部取締經營油品會報
    執行小組高雄執行分組九十年三月八日高處（九十）高執字第九００三０一八０
    號函附之檢驗報告各一份在卷可稽，並有保管條一紙在卷可參，而扣案之柴油多
    達三萬七千公升，是被告先後多次購入之柴油可供近百輛車輛使用，顯不可能僅
    作為被告所有之油罐車自用，前開柴油係供銷售之用至為明顯，被告自白與事實
    相符，可信為真實，本件事證明確，被告犯行應堪認定。
二、按柴油係經濟部公告屬能源管理法第二條所稱之能源，依同法第六條第二項之規
    定，其銷售業務非經許可不得經營，故核被告所為，係犯能源管理法第二十條之
    一之未經許可而經營中央主管機關指定之能源產品銷售業務罪。而「銷售」本質
    上係屬集合犯，被告以單一犯意為多次銷售行為，應論以集合犯之單純一罪。公
    訴人雖僅就八十九年八月二十二日、同年月二十八日查獲之行為起訴，餘者未於
    起訴書中敘及，但其餘未起訴之銷售行為與起訴部分，有實質上一罪關係，為起
    訴效力所及，本院自應一併審理。爰審酌被告素行、品行、犯罪動機、目的、手
    段、所生危害及其犯後坦承犯行，態度良好等一切情狀，量處如主文所示之刑，
    並諭知易科罰金及易服勞役之折算標準。扣案而責由被告保管之柴油三萬七千公
    升為被告用以銷售之產品，應依能源管理法第二十條之一後段之規定，宣告沒收
    ，至採樣送鑑耗損之些許柴油，顯已滅失，爰不予宣告沒收。至車牌號碼六Ｋ─
    七六七號之油罐車，係群福交通股份有限公司所有，有行車執照影本一紙附卷可
    稽，既非被告所有，亦非違禁物，依法不得宣告沒收，併予敘明。
三、本件公訴人聲請以簡易判決處刑，惟本院認本件不宜以簡易判決處刑，而改依通
    常程序審理。
四、又被告行為後，刑法第四十一條業於九十年一月十日修正公布，同年一月十二日
    生效，修正後之刑法第四十一條第一項前段規定：犯最重本刑五年以下有期徒刑
    以下之罪，而受六個月以下有期徒刑或拘役之宣告，因身體、教育、職業、家庭
    或其他正當事由，執行顯有困難者，得以一元以上三元以下折算一日。此與原先
    之刑法第四十一條規定已有不同，本件前後相較，並無有利或不利之情形，依刑
    法第二條第一項前段之規定，自應適用修正後之刑法第四十一條第一項前段之規
    定，諭知易科罰金及其折算之標準，併予敘明。
據上論斷，應依刑事訴訟法第二百九十九條第一項前段、第四百五十二條、能源管理
法第二十條之一、刑法第十一條、第二條第一項前段、第四十一條第一項前段，罰金
罰鍰提高標準條例第二條，現行法規所定貨幣單位折算新臺幣條例第二條，判決如主
文。
本案經檢察官王光傑到庭執行職務。
中      華      民      國      九十      年      五    月    三十一    日
                                      臺灣屏東地方法院刑事第三庭
                                          審判長法  官  黃國永
                                                法  官  陳姵君
                                                法  官  余德正
右正本證明與原本無異。
對於本判決如有不服應於收受送達後十日內向本院提出上訴書狀上訴於台灣高等法院
高雄分院並按他造當事人之人數附具繕本。
                                                書記官  曾文玲
中      華      民      國      九十      年      五    月    三十一    日
附錄本案論罪科刑法條全文
能源管理法第二十條之一：
未經許可而經營中央主管機關指定之能源產品之輸入、輸出、生產、銷售業務者，處
一年以下有期徒刑、拘役或科或併科新台幣三十萬元以下罰金，並得沒收其輸入、輸
出、生產、銷售之產品。


司法院資訊處製作；財團法人民間司法改革基金會備份。
